【裁判字號】    89,台上,6427
【裁判日期】    891026
【裁判案由】    公共危險
【裁判全文】
最高法院刑事判決                              八十九年度台上字第六四二七號
    上  訴  人  乙○○
                甲○○
右上訴人等因公共危險案件，不服台灣高等法院台中分院中華民國八十七年七月十七
日第二審判決（八十七年度上訴字第一二○○號，起訴案號：台灣苗栗地方法院檢察
署八十六年度偵字第一五一七號），提起上訴，本院判決如左：
    主  文
原判決撤銷，發回台灣高等法院台中分院。
    理  由
本件原判決認定上訴人乙○○、甲○○分別受僱於自稱「陳志雄」之成年男子，基於
共同之概括犯意，先由乙○○自民國八十五年十月間起以每件約新台幣（下同）四百
五十元之代價，至台北市及苗栗縣苑裡鎮海岸里十鄰八十八之二號等地，盜接中華電
信股份有限公司（下稱中華電信公司）所有電信設備即電話線，竊錄他人電話通信之
內容。每次盜接均由「陳志雄」以乙○○之呼叫器或電話為連絡工具，確定盜接地點
後，乙○○即攜帶「陳志雄」所提供之盜接客戶資料及盜接工具，連續至特定地點之
中華電信公司之電信交接箱內，盜接他人之電話多次，其方式為先用尖嘴鉗對準電信
交接箱之六角螺絲一轉，將交接箱打開，然後以測試話機查出客戶之電話線，再外接
錄音機竊錄客戶之電話通信內容。甲○○則自八十六年五月間起，以每月三萬元之薪
資受僱於「陳志雄」，而與乙○○互相配合，由乙○○擔任查線，甲○○擔任錄音機
之換帶工作，而共同妨害電話事業。嗣於八十六年六月六日下午五時三十分許，乙○
○與甲○○身著類似中華電信公司之員工制服，在苗栗縣苑裡鎮海岸里十鄰八十八之
二號前之中華電信公司所有之電信交接箱前，正進行盜接工作時，為警當場查獲等情
，因而撤銷第一審不當之判決，改判論處其共同連續妨害電話事業罪刑。固非無見。
惟查：(一)科刑之判決書，須將認定之犯罪事實詳記於事實欄，然後於理由內逐一說明
其憑以認定之證據，以使事實與理由兩相一致，方為合法。刑法第一百八十八條之妨
害公用事業罪，以妨害鐵路、郵務、電報、電話，或供公眾之用水、電氣、煤氣事業
為要件，此所稱之「妨害」，指以不當方法妨害公用事業之之正常發展；考其立法目
的，係為保障公眾使用公用事業之利益而設，用以維護公眾之安全，故於刑法公共危
險罪章立此規範。從而其妨害行為，必須已危害不特定或特定多數之公眾使用公用事
業之利益，始足當之，倘未達此程度而僅妨害特定之少數人，除另該當其他犯罪構成
要件，應依他罪論處外，尚難成立本罪。本件上訴人等竊錄中華電信公司客戶之電話
通信內容固足生損害於他人，但如何足生「妨害電話事業之正常發展」，並因此而使
「公眾生活之安全遭受侵害」，原判決非特未於事實欄為具體明確之記載。理由欄亦
僅籠統述：「被告盜接中華電信公司之電話線，竊錄其租用之客戶與他人通信之內
容，其行為自有妨害電話事業」一語，即逕依刑法第一百八十八條之妨害電話事業罪
論處，自有認定之犯罪事實不明及判決理由不備之違誤。(二)刑事訴訟法第九十五條第
一款規定「訊問被告應先告知犯罪嫌疑及所犯所有罪名。罪名經告知後，認為應變更
者，應再告知。」，乃被告在刑事訴訟程序上應受告知之權利，為憲法第八條第一項
正當法律程序保障內容之一，旨在使被告能充分行使防禦權，以維審判程序之公平。
其所謂「犯罪嫌疑及所犯所有罪名」，除起訴書所記載之犯罪事實及所犯法條外，自
包含依刑事訴訟法第二百六十七條規定起訴效力所擴張之犯罪事實及罪名，暨依同法
第三百條規定變更起訴法條後之新罪名。法院就此等新增或變更之罪名，至遲應於審
判期日前踐行上開告知之程序，使被告知悉而充分行使其防禦權，始能避免突襲性裁
判，而確保其權益；否則，如僅就原起訴之犯罪事實及罪名調查、辯論終結後，擅自
擴及起訴書所記載者以外之犯罪事實或變更起訴書所引應適用之法條而為判決，就此
等未經告知之犯罪事實及新罪名而言，無異剝奪被告依同法第九十六條、第一百七十
三條、第二百八十九條等規定所應享有而屬於憲法第十六條訴訟基本權益，抑且直接
違背憲法第八條第一項所稱「非由法院依法定程序不得審問處罰」之規定，難謂於判
決無影響，自應認該判決為違背法令。本件檢察官引用電信法第五十六條之盜接他人
電信設備通信罪嫌起訴，原審變更檢察官之起訴法條，改依刑法第一百八十八條妨害
電信事業罪論處，並未踐行罪名變更之告知義務，其訴訟程序之踐行，難謂於法無違
。以上為上訴意旨所指摘及本院得依職權調查之事項，應認原判決有撤銷發回更審之
原因。
據上論結，應依刑事訴訟法第三百九十七條、第四百零一條，判決如主文。
中      華      民      國    八十九    年      十      月    二十六    日
                              最高法院刑事第五庭
                                  審判長法官  紀  俊  乾
                                        法官  黃  正  興
                                        法官  陳  東  誥
                                        法官  張  春  福
                                        法官  韓  金  秀
      右正本證明與原本無異
                                              書  記  官
中      華      民      國    八十九    年      十      月     三十     日


司法院資訊處製作；財團法人民間司法改革基金會備份。
